臺灣桃園地方法院民事裁定　　　　　　　　　　　　　　九十三年度簡抗字第八號
　　抗　告　人　乙○
　　　　　　　　丙○○
　　兼　共　同
　　代　理　人　甲○○
右抗告人因與相對人丁○（已死亡）間請求清償債務事件，對於中華民國九十三年六
月十一日本院桃園簡易庭九十三年度桃簡字第四九七號裁定提起抗告，本院裁定如左
：
    主      文
抗告駁回。
抗告費用由抗告人負擔。
    理      由
一、按原告之訴，有下列各款情形之一者，法院應以裁定駁回之。但其情形可以補正
    者，審判長應定期間先命補正：（六）起訴不合程式或不備其他要件者，民事訴
    訟法第二百四十九條第一項第六款定有明文。而法院對當事人之認定，係以有當
    事人存在為前提，當事人不存在，即無訴訟程序主體，是故法院應先調查當事人
    是否存在，當事人在形式上存在，始進行審查有無當事人能力。而當事人在形式
    上是否存在，法院固應依職權調查，惟當事人既已不存在，乃屬不能補正事項，
    自應依民事訴訟法第二百四十九條第一項第六款規定以原告起訴不合法，裁定駁
    回原告之訴。
二、本件抗告意旨略以：原審法院相繼取消三次庭期，分別是民國九十三年六月十日
    、九十三年六月二十三日及六月三十日，公函往返也頗費郵資，應在取消前開三
    次庭期前首先告知相對人即被告已經死亡之訊息，並命抗告人即原告依法提出相
    對人之繼承人系統表後，依法為訴之變更。而抗告人於原審九十三年五月七日之
    陳報暨聲請（一）狀所檢附之相對人
    錄情事，足認抗告人於本件起訴前、後均無法得知該客觀事證。原審法院得知相
    對人已於九十三年四月二十三日死亡之訊息，應當開庭當面曉諭或應依民事訴訟
    法第一百九十九條等相關規定行使「闡明權」，以利抗告人依法變更「追加被告
    或訴訟標的必須合一確定之人為當事人之聲明狀」請求變更被告與適格之新被告
    。且相對人之配偶與子女均為法定繼承人，應自繼承開始時，即承受相對人財產
    上一切權利義務。則抗告人得依民事訴訟法第二百五十五條第四款規定，依情事
    變更而以他項聲明代最初之聲明，因請求之基礎載明為同一者，縱於訴狀送達後
    ，原告仍得將原訴變更或追加他訴，無需得被告同意。是原審法院應不得未依法
    開庭即逕行裁定駁回抗告人之訴。
三、經查，本件抗告人係於九十三年四月二十七日向本院桃園簡易庭提起訴訟，請求
    相對人應給付原告新臺幣三十萬元及自訴狀繕本送達翌日起至清償日止，按年息
    百分之五計算之利息，有其起訴狀附卷可稽。而相對人則係於抗告人起訴前之九
    十三年四月二十二日即已死亡，有
    九頁、第二十頁）在卷可考，是本件抗告人起訴之對象既已於起訴前即已死亡而
    不存在，揆諸首揭法律規定及說明，抗告人之訴顯已欠缺訴訟主體，並無從命抗
    告人補正，且抗告人之訴於起訴時既已不合法，原審亦無從命相對人之繼承人「
    續行」訴訟或為「訴」之變更或追加，是抗告人之訴依首揭法律規定，即應予以
    裁定駁回，此不因原審有無開庭或抗告人是否於起訴前即已知悉相對人死亡而有
    不同。原裁定以民事訴訟法第二百四十九條第一項第三款為其駁回抗告人之訴之
    法律依據，雖有未合，惟其結論並無二致，仍應予以維持。抗告意旨仍執前詞，
    指摘原裁定不當，為無理由，應予駁回。
四、據上論結，本件抗告為無理由，依民事訴訟法第四百三十六條之一第三項、第四
    百九十五條之一第一項、第四百四十九條第一項、第九十五條、第七十八條，裁
    定如主文。
中　　　華　　　民　　　國　　九十三　　年　　　十二　　　月　　一  　　日
                                臺灣桃園地方法院民事第二庭
                                    審判長法官  劉克聖
                                    法      官  范明達
                                    法      官  張震武
右為正本係照原本作成
不得抗告
中　　　華　　　民　　　國　　九十三　　年　　　十二　　　月　　三　    日
                                    法院書記官  惠  莊
